臺灣新竹地方法院民事簡易判決  
109年度竹簡字第522號
原      告  沙淑雲  
訴訟代理人  黃雅鈴  
被      告  梁錦忠  



上列當事人間請求遷讓房屋等事件，本院於民國110 年1月14日
辯論終結，判決如下：
    主      文
被告應將門牌號碼新竹市○○路○○○號四樓Ａ房間騰空遷讓返還原告
。
被告應給付原告新臺幣參萬玖仟元。
被告應自民國一○九年九月十二日起至遷讓返還第一項房屋之日
止，按月給付原告新臺幣捌仟元。
原告其餘之訴駁回。
訴訟費用新臺幣壹仟陸佰元，由被告負擔五分之四，餘由原告負
擔。
本判決原告勝訴部分得假執行。
原告其餘假執行之聲請駁回。
    事實及理由
壹、程序方面：
    被告經合法通知，未於言詞辯論期日到場，核無民事訴訟法
    第386 條各款所列情形，爰依原告之聲請，由其一造辯論而
    為判決。
貳、實體方面：
一、原告主張：被告於民國107年12月12日向原告承租新竹市○○
    路000號4樓A房間（下稱系爭房屋），並與原告簽訂房屋租
    賃契約書，約定租賃期間自107年12月12日起至108年12月11
    日止，每月租金為新臺幣（下同）8,000元，被告應於每月3
    日以前繳納租金，水電費由被告自行負擔，押租金為16,000
    元。租賃期間屆滿前，被告即經常拖欠租金。租期屆滿後因
    新竹市政府社會處社工再三拜託請原告讓被告再住幾個月，
    原告勉為其難同意，兩造遂未重新簽訂租賃契約，仍由被告
    依原租約內容繼續承租，原告亦繼續收取房屋租金，惟被告
    仍不正常繳租。原告於109年7月告知被告自109年9月12日起
    不再續租，詎被告於109年8月20日突然搬走，但卻留下物品
    於系爭房屋內遲不處理，且扣除押租金後，被告就108年度
    尚積欠租金31,000元、電費13,306元，就109年度亦積欠租
    金8,000元、電費9,454元，合計共欠61,760元，被告應負清
    償之責。兩造間租賃關係已於109年9月11日終止，原告自得
    請求被告將系爭房屋騰空遷讓返還，又因被告於系爭租約終
    止後，仍有物品繼續占用系爭房屋而未遷離，無法律上原因
    享有相當於租金之利益，原告請求按月給付相當於租金之損
    害迄至返還系爭房屋之日止。為此，爰依租賃物返還請求權
    、系爭租約及不當得利之法律關係提起本件訴訟，請求被告
    遷讓返還系爭房屋、給付積欠租金及返還相當於租金之不當
    得利等語，並聲明：㈠被告應將系爭房屋騰空遷讓返還原告
    ；㈡被告應給付原告61,760元；㈢被告應自109年9月12日起至
    遷讓返還系爭房屋之日止，按月給付原告8,000元；㈣願供擔
    保，請准宣告假執行。
二、被告未於言詞辯論期日到場，亦未提出書狀作何聲明或陳述
    。
三、得心證之理由：㈠
（一）原告主張之前開事實，業據提出與其所述相符之房屋租賃
      契約書、房屋稅繳款書、房租繳付明細表、LINE對話紀錄
      等件為證，經核無訛；而被告未於言詞辯論期日到場爭執
      ，亦未提出書狀作何答辯或提出反證，是依本院調查證據
      之結果，堪認原告之主張為真正。
（二）次按「租賃期限屆滿後，承租人仍為租賃物之使用收益，
      而出租人不即表示反對之意思者，視為以不定期限繼續契
      約」，民法第451條定有明文。又按「定期租賃契約期滿
      後之得變為不定期租賃者，在出租人方面係以有無即表示
      反對之意思為條件，而非以有無收取使用收益之代價為條
      件，故苟無即表示反對之意思而未為使用收益代價之收取
      ，其條件仍為成就，苟已即為反對之意思而為使用收益代
      價之收取，其條件仍為不成就」（最高法院47年台上第18
      20號判決要旨可資參照）。查兩造簽訂前開房屋租賃契約
      書，約定之租賃期限為1年，堪認係定有期限之租約，然
      租賃期間屆滿後，兩造未重新簽定書面租賃契約，仍由被
      告依原租約內容繼續使用系爭房屋，原告未反對被告繼續
      使用，且持續收取被告繳納之租金，均據原告自承在卷，
      揆諸前開說明，足認兩造自108年12月12日起，就系爭房
      屋成立不定期租賃關係。
（三）再按承租人應依約定日期，支付租金。無約定者，依習慣
      ；無約定亦無習慣者，應於租賃期滿時支付之。如租金分
      期支付者，於每期屆滿時支付之。如租賃物之收益有季節
      者，於收益季節終了時支付之；承租人租金支付有遲延者
      ，出租人得定相當期限，催告承租人支付租金，如承租人
      於其期限內不為支付，出租人得終止契約。租賃物為房屋
      者，遲付租金之總額，非達二個月之租額，不得依前項之
      規定，終止契約。未定期限者，各當事人得隨時終止契約
      。但有利於承租人之習慣者，從其習慣。前項終止契約，
      應依習慣先期通知。但不動產之租金，以星期、半個月或
      一個月定其支付之期限者，出租人應以曆定星期、半個月
      或一個月之末日為契約終止期，並應至少於一星期、半個
      月或一個月前通知之。承租人於租賃關係終止後，應返還
      租賃物。民法第439條、第440條第1項、第2項前段、第45
      0條第2項、第3項、第455條分別定有明文。查被告自108
      年起陸續遲付租金，計至109年8月止，經扣除前所繳納之
      押租金16,000元，仍積欠租金39,000元（計算式：108年
      度積欠31,000元＋109年度積欠8,000元＝39,000），是原告
      請求被告給付積欠之租金39,000元，應屬有據。又被告積
      欠之租金已逾2個月之租額，原告曾於109年7月以LINE通
      訊軟體催告被告，被告於109年7月16日回覆「房東太太可
      以等我20號給你嗎？還是要我們搬走呢」（見本院卷第31
      頁），則原告主張已給予被告1個月以上之期限催告給付
      租金，被告遲不為給付，故原告主張兩造間之不定期限租
      賃關係於109年9月11日終止，堪予採信。系爭租約既經原
      告合法終止，原告依上開規定請求被告騰空遷讓返還系爭
      房屋，為有理由。至於原告主張被告於108、109年度各積
      欠電費13,306元、9,454元乙節，並未提出電費繳納之單
      據或任何證物可資證明，原告此部分之主張即難採憑，原
      告請求被告給付上開電費，尚無從准許。
（四）第按無法律上之原因而受利益，致他人受損害者，應返還
      其利益，雖有法律上之原因，而其後已不存在者，亦同。
      民法第179 條亦有明定。再按無權占有他人之土地，可能
      獲得相當於租金之利益，為社會通常之觀念，故如無權占
      有他人之房屋，加害人應返還之不當得利之範圍，為相當
      於租金之利益（最高法院97年度台上字第294 號判決意旨
      可資參照）。查被告於原告合法終止系爭租約後，迄今仍
      有物品放置屋內，而未將系爭房屋遷讓返還，受有無權占
      有系爭房屋之利益，致原告受有相當於租金之損害，其利
      益與損害，可認相當於系爭房屋之租金即每月8,000 元，
      是原告請求自兩造間不定期限租賃關係終止之翌日，即10
      9 年9月12日起至被告遷讓返還系爭房屋之日止，按月給
      付以相當於原租金8,000 元計算之損害金，亦屬有據，應
      予准許。
四、綜上所述，原告依系爭租約、租約終止後租賃物返還請求權
    及不當得利之法律關係，請求被告將系爭房屋騰空遷讓返還
    予原告，並給付積欠之租金39,000元，及自109年9月12日起
    至遷讓返還系爭房屋之日止，按月給付原告8,000元，洵屬
    有據，均應准許。原告逾此範圍之請求，則無理，不能准許
    。
五、本件係就民事訴訟法第427 條第2 項第1 款訴訟適用簡易程
    序所為被告部分敗訴之判決，依同法第389條第1 項第3 款
    規定，應依職權宣告假執行。原告就其敗訴部分，雖為假執
    行之聲請，但因該部份訴之駁回而失所依據，應予駁回。
六、訴訟費用之負擔:民事訴訟法第79條。
中　　華　　民　　國　　110 　年　　1 　　月　　29　　日
                  新竹簡易庭  法  官  李珮瑜
以上正本證明與原本無異。
如不服本判決，須於判決送達後20日內向本庭提出上訴狀（應按
他造當事人之人數附繕本）；如委任律師提起上訴者，應一併繳
納上訴審裁判費。
中　　華　　民　　國　　110 　年　　1 　　月　　29　　日
                              書記官  蕭宛琴